# 请教陈版关于合并报表比例问题

提问人：nizzi 时间：2013-12-30 22:48:47
陈版您好!请教您一个合并报表比例的问题： 我们的一家客户（甲方）今年出资入股A公司，约定甲方占注册资本比例60%，出资600 万元（其中注册资本 400 万元和资本溢价 200 万元），分期出资，目前实际出资额 200 万元，实际出资比例20%，全计入实收资本。按决策权比例已实质形成控制，应合并该家子公司。 协议规定如下： “在A公司申请股权变更之日起至甲方缴足新增注册资本金止，按甲乙双方实际出资的比例分配红利，其他权益按工商登记的双方股权比例行使。” 关于甲方的合并报表我的疑问如下： 1 、根据此协议分别按A公司的实收资本和资本公积的60%、按盈余公积和未分配利润的20%计算母公司所有者权益，这样做吗？ 2 、由此母公司所占A公司的权益份额比长期股权投资成本大，差额是否计入资本公积呢，计到哪个子目？ 3 、根据规定甲方出资前的利润归甲乙两方共同享有。购买日母公司应享有的A公司的盈余公积和未分配利润，是计入母公司所有者权益的资本公积项目吗？
我在今年年末合并报表抵销分录如下（不考虑其他因素）,对吗？ 借：实收资本 A 资本公积 B 盈余公积 C0+C1（购买日余额+购买日后增加额） 未分配利润 D0+D1 贷：长期股权投资 200 资本公积 (A+B) 60%-200+C0 20%+D0 20% 盈余公积 C1 20% 未分配利润 D1*20% 问题较多，水平有限，费了好大的劲码字，不知讲清楚了没，还望陈版和各位老师们多多指点，无限感激！

回答人：chenyiwei
1 、对于该合同条款，建议进一步了解其确切含义（可要求双方股东共同确认对其理解）。例如，为何留存收益可按实缴资本比例享有，而股本、资本公积反而不是？建议先明确这个问题，后续权益、损益份额如何计算也就清楚了。 2 、假设为非同一控制下合并，则母公司所占A公司的权益份额与长期股权投资成本之间的差额应确认为商誉或营业外收入。如果是同一控制下合并则调整资本公积。 3 、购买日母公司应享有的A公司的盈余公积和未分配利润应构成投资成本的一部分，该金额不会导致母公司个别报表和合并报表中净资产的变动。（如果是同一控制下合并，则结论会有不同）

提问人：nizzi 时间：2013-12-31 09:35:55
谢谢陈版的解答。 我们这个合并是非同一控制下的企业合并，关于第 2 点，母公司的总出资额是按购买日子公司公允价值*60%计算的，两者不存在差异。现在这个差额是因为目前长期股权投资按已出资额挂账（不到60%），子公司实收资本和资本公积则按60%计算而形成的差异，这个该如何处理呢？
http://bbs.esnai.com/thread-4779385-1-1.html 我看到这个帖子里您的解答是先作为权益性交易调整资本公积和少数股东权益。到少数股东补足出资后，再把该资本公积的借方余额转回来。
我们的情况是母公司目前出资比例比注册资本比例少，是把差额计到资本公积贷方吗？

回答人：chenyiwei
如果该差额最终将通过出资到位消除的，则建议按照之前该帖子中的处理方法，按权益性交易处理；如果此后长期存在出资比例和收益分配比例不一致的情况，则按照我 2 楼的回复处理。